臺灣高等法院刑事判決
109年度交上易字第69號
上  訴  人  臺灣士林地方檢察署檢察官
被      告  應夏榮


選任辯護人  李進成律師
            黃顯皓律師
上列上訴人因被告過失傷害案件，不服臺灣士林地方法院108年
度交易字第122號，中華民國108年12月5日第一審判決（起訴案
號：臺灣士林地方檢察署107年度偵字第15609號），提起上訴，
本院判決如下：
    主  文
上訴駁回。
    事實及理由
一、本案經本院審理結果，認原審以被告應夏榮係犯修正前刑法
    第284條第1項前段之過失傷害罪，且符合自首要件予以減輕
    其刑，並審酌被告前除於民國97年間，因公共危險案件，經
    法院判處罰金之外，別無其他犯罪科刑紀錄，素行尚佳，其
    於本件事故違反注意義務之程度、犯後否認犯行，未見悔意
    之態度，且因對賠償數額無共識，致未能與告訴人達成和解
    ，兼衡告訴人受傷之程度、被告自陳高中畢業之智識程度，
    目前自營工廠，年營收約新臺幣（下同）百萬元，已婚，有
    2名成年子女，與配偶同住之家庭經濟與生活狀況等一切情
    狀，判處拘役15日，如易科罰金，以1000元折算1日，核其
    認事用法及量刑均無不當，應予維持，並引用第一審判決書
    記載之事實（事實欄第12行至第13行「受有左下肢、左、
    右側腕部、前臂及肩膀之挫傷或擦傷或後遺症等傷害」之記
    載應更正為「受有左下肢、左前臂、左肩挫傷併擦傷，及右
    手腕、右前臂慢性疼痛之傷害」）、證據及理由（如附件）
    。
二、檢察官上訴意旨略以：本件被告於偵查、審理中均否認犯行
    ，且未賠償告訴人吳亮葳之損害，因告訴人所受傷害非輕，
    原審僅判處被告拘役15日，顯然過輕等語。
三、按量刑之輕重，係屬事實審法院得依職權自由裁量之事項，
    苟已斟酌刑法第57條各款所列情狀，而未逾越法定刑度，不
    得遽指為違法（最高法院72年台上字第6696號判例意旨參照
    ）。且法院對於被告為刑罰裁量時，必須以行為人之罪責為
    依據，而選擇與罪責程度相當之刑罰種類，並確定與罪責程
    度相稱之刑度。縱使基於目的性之考量，認定有犯罪預防之
    必要，而必須加重裁量時，亦僅得在罪責相當性之範圍內加
    重，不宜單純為強調刑罰之威嚇功能，而從重超越罪責程度
    為裁判，務求「罪刑相當」。且在同一犯罪事實與情節，如
    別無其他加重或減輕之原因，下級審量定之刑，亦無過重或
    失輕之不當情形，則上級審法院對下級審法院之職權行使，
    原則上應予尊重（最高法院85年度台上字第2446號判決意旨
    參照）。
四、經查：
　㈠被告於本院準備程序及審理時已坦承犯行，並有原審判決所
    引用之證據在卷可佐，足認被告確係犯修正前刑法第284條
    第1項前段之過失傷害罪甚明。原審以被告罪證明確，且符
    合自首減刑之要件，並詳細審酌前情，量處被告拘役15日，
    如易科罰金，以1000元折算1日，已詳予斟酌刑法第57條各
    款所列情形，並具體說明量刑之理由，核無逾越法定刑度，
    或濫用自由裁量權限之違法或不當之情事。
　㈡況依卷附中國醫藥大學附設醫院臺北分院於107年4月25日出
    具告訴人之診斷證明書中記載病名為「⒈左下肢，左前臂，
    左肩挫傷併擦傷。⒉右手腕右前臂慢性疼痛」、醫師囑言為
    「患者自107年1月16日起至107年4月25日間，共至門診6次
    ，宜休養至少1個月，需要護具使用，建議手術及繼續復健
    追蹤治療」等內容（見臺灣士林地方檢察署107年度他字第2
    429號卷〈下稱他字卷〉第29頁），可見告訴人於本件事故發
    生後，最初係於上開醫院就診，斯時經診斷所受之傷害僅係
    挫傷、擦傷及其主觀陳述之慢性疼痛，但告訴人卻請求被告
    賠償高達140餘萬元之金額（見本院卷第133頁），顯已逾一
    般人所能立即負擔之金額，方使雙方迄今仍未能達成和解，
    自未能以被告尚未賠償告訴人所受損害一節，遽為加重被告
    刑度之事由。
　㈢又告訴人雖主張其因本件事故導致有傷到頸椎神經，進行手
    術前，手無法使力，現在手還是會痛（見本院卷第133頁）
    ；然參諸上揭告訴人最初就診時之診斷證明書所載內容，並
    無提及告訴人之頸椎神經受有傷害，而卷附臺北市立聯合醫
    院中興院區（下稱中興院區）於108年2月22日出具告訴人之
    診斷證明書中固記載「疑似頸部椎間盤突出」、「住院日期
    ：108年2月20日起至同年月25日」、「病人自述於107年1月
    16日車禍，有可能疑似上述診斷」、「給予執行頸椎斷層檢
    查後於108年2月22日做頸椎神經分離手術」等內容（見臺灣
    士林地方檢察署107年度偵字第15609號卷〈下稱偵字卷〉第19
    9頁），且於108年4月15日出具告訴人之診斷證明書中，於
    病名記載「頸椎神經壓迫症」（見偵字卷第227頁）；惟告
    訴人於107年5月15日、同年月23日至中興院區就診時，該院
    出具之診斷證明書記載病名為「⒈左下肢，左前臂，左肩挫
    傷併擦傷。⒉右手腕右前臂慢性疼痛」（見他字卷第145頁）
    ，並未提及有「疑似頸部椎間盤突出」、「頸椎神經壓迫症
    」之情，直至108年2月間，告訴人才自述因本件事故有可能
    疑似有頸部椎間盤突出，於108年2月22日執行頸椎神經分離
    手術後，於108年4月15日就診時經診斷有「頸椎神經壓迫症
    」，此距107年1月16日本案發生時已逾1年，則告訴人前開
    「疑似頸部椎間盤突出」、「頸椎神經壓迫症」之發生是否
    確係因本件事故所致，尚非無疑，故在無證據可佐證原審有
    未慮及之特殊情節之情形下，即難憑此逕予加重被告之刑。
五、綜此，檢察官所執前揭上訴意旨提起上訴，自無理由，應予
    駁回。
據上論斷，應依刑事訴訟法第368條、第373條，判決如主文。
本案經檢察官張紜瑋提起公訴，檢察官林在培提起上訴，檢察官
李進榮到庭執行職務。
中　　華　　民　　國　　109 　年　　6 　　月　　10　　日
                  刑事第四庭  審判長法　官  陳筱珮
                                    法　官  邱滋杉
                                    法　官  羅郁婷
以上正本證明與原本無異。
不得上訴。
                                    書記官  蔡易霖
中　　華　　民　　國　　109 　年　　6 　　月　　10　　日
附錄：本案論罪科刑法條全文
修正前中華民國刑法第284條
因過失傷害人者，處6 月以下有期徒刑、拘役或5 百元以下罰金
，致重傷者，處1 年以下有期徒刑、拘役或5 百元以下罰金。
從事業務之人，因業務上之過失傷害人者，處1 年以下有期徒刑
、拘役或1 千元以下罰金，致重傷者，處3 年以下有期徒刑、拘
役或2 千元以下罰金。

附件
臺灣士林地方法院刑事判決　　　　　　108年度交易字第122號
公　訴　人　臺灣士林地方檢察署檢察官
被　　　告　應夏榮　男　75歲（民國00年0月00日生）
                    身分證統一編號：Z000000000號
                    住○○市○○區○○街000號7樓之1
上列被告因過失傷害案件，經檢察官提起公訴（107年度偵字第1
5609號），本院判決如下：
    主  文
應夏榮犯過失傷害罪，處拘役壹拾伍日，如易科罰金，以新臺幣
壹仟元折算壹日。
    事  實
一、應夏榮於民國107 年1 月16日下午6 時許，駕駛車牌號碼00
    00-00 號自用小客車（下稱A 車）臨時停靠在臺北市○○區0 
    段00巷0 號前道路旁，因欲向前移車停靠在同路段其他位置
    ，而其前方尚有其他汽車暫停，乃先向後倒車俾能前行駛移
    車輛，適有吳亮葳騎乘車牌號碼000-000 號重型機車（下稱
    B 車）自同路段後方第3 車道行經該處，並停靠在A 車後方
    ，詎應夏榮本應注意汽車倒車時，除應顯示倒車燈光或手勢
    外，並應謹慎緩慢後倒及注意其他車輛及行人，以免發生危
    險，而依當時之情形，尚無不能注意之情事，竟疏未注意及
    此，貿然駕車後倒，致其A 車車尾撞及B 車車頭，吳亮葳即
    迅以雙手勉力扶住B 車龍頭而未人車倒地，然仍因受此撞擊
    力道而受有左下肢、左、右側腕部、前臂及肩膀之挫傷或擦
    傷或後遺症等傷害。嗣應夏榮於肇事後，停留現場候警到場
    處理，並在其犯罪被發覺前，主動向到場員警承認為肇事車
    輛駕駛人，及供明年籍與肇事經過而接受裁判。
二、案經應夏榮自首及吳亮葳告訴臺灣士林地方檢察署檢察官偵
    查起訴。
    理  由
一、本件資以認定事實之所有被告應夏榮以外之人於審判外之供
    述證據，檢察官及被告於審判中均表示同意作為證據（見本
    院卷第82至88、92頁），本院審酌上開證據作成時之情況，
    無不當取供或違反自由意志而陳述等情形，且均與本案待證
    事實具有關聯性，認為以之作為本案之證據乃屬適當；又所
    有援用之非供述證據亦無證據證明係公務員違背法定程序所
    取得，自均有證據能力，合先敘明。
二、被告坦承有於上開時地臨停A 車，因欲向前移車，而先向後
    倒車再前行駛移車輛，其間有與告訴人吳亮葳所騎乘之B 車
    發生碰撞等事實，核與證人即告訴人指證之相關情節（見他
    卷第203 頁，本院卷第75、76頁）相符，並有臺北市政府警
    察局內湖分局交通分隊道路交通事故調查報告表（見他卷第
    105 頁）、道路交通事故當事人登記聯單（同上卷第31、10
    9 頁）、現場及車損照片6 張（同上卷第35至39、111 至11
    5 頁，偵卷第33頁）、道路交通事故現場圖（見他卷第41、
    107 頁）在卷可稽，首堪認定。
三、訊據被告雖矢口否認有何過失傷害之犯行，辯稱：我當時倒
    車前，有看車輛後方有無人車，確認後才倒車，且倒車有倒
    車燈，所以不是我倒車撞到，是告訴人在我前進時自後方撞
    我，我車往前開時有聽見壓到東西的聲音，我並無過失云云
    。惟查：
  ㈠本件事故係因被告倒車撞上暫停於A 車後方之告訴人B 車而
    發生乙節，業據證人即告訴人歷偵、審均為一致之指證（見
    他卷第203 頁，本院卷第75、76、80頁），核與經告訴人及
    被告親自簽名（見偵卷第253 頁）之道路交通事故現場圖（
    見他卷第107 頁）上載明：「A 車稱從路邊向後倒車時碰撞
    後方」等語相符，而證人即到場處理員警陳玄於偵查中檢察
    事務官詢問時並證稱：當事人原本要自行處理，但我怕之後
    會有爭議，故先將現場狀況寫入現場圖，是依據兩造當事人
    現場陳述記載，並請兩造簽名確認（見偵卷第241 頁）等語
    明確，堪以認定。被告雖以前詞置辯，然綜觀被告（見偵卷
    第253 頁，本院卷第91、92頁）、告訴人（見本院卷第81、
    82頁）及證人陳玄（見偵卷第243 頁）關於本件事故初發時
    警詢過程之陳述，被告於案發之初受警詢時並無不能自由陳
    述之情形，且該警詢亦在事故發生後即時為之，記憶自然清
    晰，被告實已無妄言之理，而其於偵查中檢察事務官初詢時
    ，突改辯稱其並未倒車，經檢察事務官提示A 車後車尾擦撞
    痕之車損照片後，又改稱可能有倒車，並坦承因倒車疏失肇
    事之情（見他卷第203 、205 頁），嗣於檢察事務官再詢時
    ，被告又改辯稱：我是倒車完後，要往前開，才聽到有撞擊
    聲音，是我前進時，告訴人撞到我的車（見偵卷第253 頁）
    云云，於審判中就聽見之聲音，則又改稱係壓到罐子的聲音
    （見本院卷第74頁）云云，所述情節前後翻覆不一，顯見矯
    飾情虛，所辯尚難採信。
  ㈡按汽車倒車時，應顯示倒車燈光或手勢後，謹慎緩慢後倒，
    並應注意其他車輛及行人，道路交通安全規則第110 條第2
    款定有明文。本件事故發生當時天候晴、夜間有照明、路面
    柏油乾燥無缺陷等情，有前揭道路交通事故調查報告表（見
    他卷第105 頁）、現場照片5 張（同上卷第111 至115 頁）
    在卷可憑，並無不能注意之情事，而被告竟疏未注意後方是
    否有其他車輛或行人，即貿然倒車而與暫停後方之告訴人B
    車發生碰撞，其就本件事故之發生自有過失無訛。
  ㈢又告訴人受有左下肢、左、右側腕部、前臂及肩膀之挫傷或
    擦傷或後遺症等傷害乙節，則有中國醫藥大學附設醫院臺北
    分院診斷證明書（見他卷第29、185 頁，偵卷第53至63、22
    9 頁）、衛生福利部臺北醫院診斷證明書（見他卷第61頁，
    偵卷第97、99頁）、適康復健科診所診斷證明書（見他卷第
    79頁，偵卷第125 頁）、臺北市立聯合醫院（中興院區）診
    斷證明書（見他卷第145 頁，偵卷第139 、225 、227 頁）
    、健榮中醫診所診斷證明書（見偵卷第153 頁）、龍門中醫
    診所診斷證明書（見偵卷第167 頁）等件在卷可稽，參以證
    人即告訴人證稱：被告當時突然倒車與我碰撞，力道很大，
    導致我的機車跳起來，我伸手抓住機車龍頭，我是整個人站
    起來（見他卷第203 頁，本院卷第80、82頁）等語，併衡諸
    告訴人於案發後即時就醫，且經診斷受有左下肢、左前臂、
    左肩挫傷併擦傷之情形，此有中國醫藥大學附設醫院臺北分
    院108 年10月8 日108 附醫北院行字第1080002235號函檢附
    告訴人門診病歷資料（見本院卷第41至47頁）附卷可按，而
    告訴人嗣後就診診斷之腕挫傷、右手腕右前臂慢性疼痛、右
    側、左側手部挫傷之後遺症、左、右側腕部挫傷、右側前臂
    、肩膀挫傷等傷勢，則顯與初斷之傷勢相關，且核與告訴人
    前揭證稱因遭被告倒車撞擊，為扶住機車而受撞擊力道之受
    傷情節相符，亦堪認告訴人所受上開傷勢結果與被告前揭過
    失行為間應有相當因果關係。
  ㈣綜上所述，被告前揭所辯核屬卸責之詞，尚非可採。其本件
    犯行事證已臻明確，應予論科。
四、論罪科刑：
  ㈠本件被告行為後，刑法第284 條業於108 年5 月29日修正公
    布，並於108 年5 月31日生效施行。查修正前刑法第284 條
    原規定「因過失傷害人者，處6 月以下有期徒刑、拘役或50
    0 元以下罰金；致重傷者，處1 年以下有期徒刑、拘役或50
    0 元以下罰金（第1 項）。從事業務之人，因業務上之過失
    傷害人者，處1 年以下有期徒刑、拘役或1,000 元以下罰金
    ；致重傷者，處3 年以下有期徒刑、拘役或2,000 元以下罰
    金（第2 項）」（依刑法施行法第1 條之1 第1 項、第2 項
    前段之規定，上開罰金刑之貨幣單位為新臺幣，且就所定數
    額提高為30倍）；修正後刑法第284 條則規定「因過失傷害
    人者，處1 年以下有期徒刑、拘役或10萬元以下罰金；致重
    傷者，處3 年以下有期徒刑、拘役或30萬元以下罰金」，並
    刪除原第2 項業務過失傷害之處罰規定。經比較新舊法，修
    正後刑法第284 條前段規定，將法定刑有期徒刑部分提高為
    1 年有期徒刑，罰金刑之上限則提高為新臺幣（下同）10萬
    元，對於被告顯未較為有利，依刑法第2 條第1 項前段之規
    定，自應適用行為時即修正前刑法第284 條第1 項前段之規
    定。
  ㈡核被告所為，係犯修正前刑法第284 條第1 項前段之過失傷
    害罪。另按犯人在犯罪未發覺之前，向該管公務員告知其犯
    罪，而不逃避接受裁判，即與刑法第62條規定自首之條件相
    符，不以言明「自首」並「願受裁判」為必要。又犯人在其
    犯罪未發覺前，自行向該管公務員申告其犯罪事實，而接受
    裁判為已足，至於嗣後雖就責任事由有所辯解，乃辯護權之
    行使，不能據此即認其先前之自首失其效力（最高法院63年
    台上字第1101號判例、96年度台上字第7112號判決參照）。
    本件被告於員警獲報前往現場處理時，仍留現場並當場向員
    警坦認為肇事車輛之駕駛人，隨同員警至中國醫藥學院附設
    醫院受警詢及製作相關交通事故資料之情，業經告訴人、被
    告及員警陳玄一致供明在卷（見偵卷第243 頁，本院卷第76
    、81至82、91至92頁），足見被告於肇事後，在其犯罪被發
    覺前，主動向到場員警承認為肇事之駕駛人，並供明自己年
    籍與肇事經過而接受刑責調查，縱其嗣後對過失責任有所爭
    執，亦屬其辯護權之正當行使，仍無礙於自首要件之成立，
    復查無其他事證足認被告於自首之際，係基於預期邀獲必減
    寬典之狡黠心態，乃依刑法第62條前段之規定，減輕其刑。
  ㈢爰審酌被告前除於97年間因公共危險案件，經法院判處罰金
    之外，別無其他犯罪科刑紀錄，此有卷附之臺灣高等法院被
    告前案紀錄表可按，素行尚佳，其於本件事故違反注意義務
    之程度、犯後否認犯行，未見悔意之態度，且因對賠償數額
    無共識，致未能與告訴人達成和解，兼衡告訴人受傷之程度
    、被告自陳高中畢業之智識程度，目前自營工廠，年營收約
    百萬元，已婚，有2 名成年子女，與配偶同住之家庭經濟與
    生活狀況等一切情狀，量處如主文所示之刑，併諭知易科罰
    金之折算標準，資為懲儆。
據上論結，應依刑事訴訟法第284 條之1 、第299 條第1 項前段
，修正前刑法第284 條第1 項前段，刑法第2 條第1 項前段、第
62條前段、第41條第1 項前段，刑法施行法第1 條之1 第1 項、
第2 項前段，判決如主文。
本案經檢察官張紜瑋提起公訴，經檢察官林在培到庭執行職務。
中　　華　　民　　國　 108　　年　　12　　月　　5 　　日
                  刑事第六庭法　官　李冠宜
以上正本證明與原本無異。
如不服本判決應於收受送達後10日內向本院提出上訴書狀，並應
敘述具體理由。其未敘述上訴理由者，應於上訴期間屆滿後20日
內向本院補提理由書（均須按他造當事人之人數附繕本）「切勿
逕送上級法院」。
                            書記官  李佩樺
中　　華　　民　　國　 108　　年　　12　　月　　5 　　日
附錄：本案論罪科刑法條全文
修正前中華民國刑法第284條
（過失傷害罪）
因過失傷害人者，處6 月以下有期徒刑、拘役或5 百元以下罰金
，致重傷者，處1 年以下有期徒刑、拘役或5 百元以下罰金。
從事業務之人，因業務上之過失傷害人者，處1 年以下有期徒刑
、拘役或1 千元以下罰金，致重傷者，處3 年以下有期徒刑、拘
役或2 千元以下罰金。